---
title: "Chapter1-Dataset"
author: "Montse Figueiro"
date: "15 de febrero de 2017"
output: md_document
  
---

```{r setup, include=FALSE}
knitr::opts_chunk$set(echo = TRUE)
```

####Reading csv or txt files

```{r}
getwd()
setwd("D:\\ActuarialScienceR\\")
##db <- read.table("file.txt")
```

```{r}
stormmax <- read.table("extremedatasince1899.csv",header=TRUE,sep = ",")
head(stormmax)
nbvariables <- count.fields("extremedatasince1899.csv",sep = ",")
##count.fields se puede usar para descubrir si hay errores y donde estan
which(nbvariables!=quantile(nbvariables,0.9))##me da 0
stormmax[is.na(stormmax),]
tail(stormmax)
str(stormmax)
```

```{r}
set.seed(123)
df <- data.frame(x1=rnorm(5),x2=sample(1:2,size=5,replace=TRUE),x3=rnorm(5))
df[order(df$x2,-df$x1),]
``` 

Volviendo al caso anterior vemos que read.table convierte automáticamente character variables en factores esto se puede evitar con stringsAsFactors.

Para datasets largos se puede seleccionar algunas columnas para importar o manualmente o con funcion en paquete:
install.packages("ColByCol")
library(colbycol)
```{r}
mycols <- rep("NULL",11)
mycols[c(1,2,3)] <- NA
mycols
stormmax <- read.table("extremedatasince1899.csv",header=TRUE,sep=",",colClasses = mycols)
tail(stormmax)
```
Es más rapido especificar la clase de los elementos a importar:
```{r}
mycols <- rep("NULL",11)
mycols[c(1,2,3)] <- c("integer","factor","numeric")
stormmax <- read.table("extremedatasince1899.csv",header=TRUE,sep=",",colClasses = mycols)
str(stormmax)
```

Para datasets pesados es mejor importar el zip
```{}
read.table(unz("file.zip",filename = "file.txt"))
import.url.zip = function(file,name="file.txt"){temp=tempfile(),download.file(file,temp);read.table(unz(temp,name),sep=",",header=TRUE,encoding="latin1")}
```
primero bajamos el fichero y luego hacemos el unz esta funcion solo funciona con el fichero en nuestro ordenador.

```{}
system.time(read.table("file.txt",sep=",",header=TRUE)) mucho mas largo
system.time(read.table(unz("file.txt.zip",filename="file.txt"),sep=",",header=TRUE))más corto
```

R usa Ram existen paquetes para trabajar con datos grandes:

```{}
install.packages("ff")
install.packages("bigmemory")
```
Desde Python podemos usar R con el paquete rpy2, ya que python es más eficiente leyendo.

####Missing Values

Para saber si hay missing values:
```{r}
Xfull <- stormmax[is.na(stormmax)==FALSE]
Xfull <- stormmax[!is.na(stormmax)]
length(Xfull)
dim(stormmax)
##no hay missing
```

Si na.rm es TRUE los NA son borrados y se computa la media en el sub-vector. En la lm() es posible indicar na.action. En grandes dataset es posible usar la libreria data.table que es más rápida.

```{r}
library(data.table)
DF <- data.frame(matrix(rnorm(100000),10000,10));DF$index <- 1:nrow(DF)
DT <- data.table(DF)
library(benchmark)
##benchmark(DF[DF$X1>2,],DT[DT$X1>2,])[,c(1,3,4)]
head(DF)
```
write.table() exporta la matrix o dataframe a fichero de texto.

```{}
cat(object,file="namefile.txt",append=FALSE) ## si apend TRUE añadimos el objeto al fichero existente, si es FALSE overwrite el fichero.
```
```{r}
cat("File DF contains",nrow(DF),"rows \n")
```

La función sink() creamos un fichero de texto y guardamos cualquier objeto dentro:
```{r}
sink('DT.txt')
print(DT);
sink()
```

Scan() to import data, to read html pages:

```{r}
scan("https://cran.r-project.org/",what="character",encoding = "latin1")
``` 
Cuando trabajamos con data frames es posible usar SQL
```{r}
library(sqldf)
##df3 <- sqldf("SELECT Id, X1, X2 FROM df1 JOIN df2 USING(Id)")
library(plyr)
##df3 <- join(df1,df2,type="inner")
```

###IMPORT EXCEL FILES AND SAS TABLES

```{r}
library(foreign)
library(RODBC)
library(gdata)
##http://www.activestate.com/activeperl/downloads se ha descargado perl aquí porque daba error al intentar cargar el fichero de excel
tablasgkfm95 <- read.xls("Tablas_95.xls",sheet=1,perl="C:\\Perl64\\bin\\perl.exe")
str(tablasgkfm95)
tablasgkfm95[6:10] <- list(NULL)
str(tablasgkfm95)
```


####Characters, Factors and Dates with R

#####Character and Factors

Muchas funciones pueden usarse con strings:
```{r}
city <- "Boston, MA"
nchar(city)
substr(city,9,10)
city <- paste(city,"SSACHUSETTS",sep="")
(strsplit(city,","))##nos da una lista
cities <- c("New York, NY","Los Angeles, CA","Boston, MA")
substr(cities,nchar(cities)-1,nchar(cities))
unlist(strsplit(cities,","))[seq(2,6,by=2)]
```

Strings de caracteres pueden ser inputs en modelos actuariales (localizacion, nombres...) pero también output.
```{r}
##cat("Number of available packages =",length(available.packages()[,1]))
##si queremos ver cuantos paquetes empiezan por "e" o "E" si usamos tolower()
##packageletter <- "e"
#cat("Number of packages \n starting with a \"",packageletter,"\" is ",sum(tolower(substr(available.packages()[,1],1,1))==packageletter),sep="")
```

En modelos estadísticos characters son usados como factores.

```{r}
x <- c("A","A","B","B","C")
x <- c(rep(LETTERS[1:2],each=2),LETTERS[3])
x <- factor(x)
unclass(x)
```
Como podemos ver un dator esta guardado en codigo cogiendo valores 1,2,3..n donde n es el numero de categorías, los niveles sono ordenados alfabeticamente.
```{r}
factor(rev(x))
x <- factor(x,labels=c("Young","Adult","Senior")) ##el orden tendrá que ser el mismo que indican los niveles A;B;C
```
Si la variable x se usa en una regresión el nivel Young será la referencia, si queremos especificar otra:

```{r}
relevel(x,"Senior")
x <- factor(x,labels=c("Young","Adult","Senior"),ordered = TRUE) ##ordenar los niveles puede ser interesante en regresion multinomial ordenada
x
```
A partir de un vector con diferentes categorias podemos crear una variable dummy:

```{r}
model.matrix(~0+x)
```

Los datos numéricos los podemos partir en categorias:

```{r}
U <- runif(20)
cut(U,breaks = 2)
cut(U,breaks = 2,labels=c("small","large"))
cut(U,breaks = c(0,.3,.8,1),labels=c("small","medium","large"))
```
Hemos creado dos niveles.

Para conocer la frecuencia de cada factor: TABLE()

```{r}
table(cut(U,breaks = c(0,.3,.8,1),labels=c("small","medium","large")))
```
Para generar vectores de factores gl()

```{r}
gl(2,4,labels=c("In","Out"))
```

#####Dates in R

strptime and as.Date
```{r}
Sys.setlocale(category="LC_TIME","C")
some.dates <- strptime(c("16/Oct/2012:07:51:12","19/Nov/2012:23:17:12"),format="%d/%B/%Y:%H:%M:%S")
some.dates
some.dates <- as.Date(c("16/10/12","19/11/12"),format="%d/%m/%y")
some.dates
diff(some.dates)
difftime(some.dates[2],some.dates[1],units="hours")
sequence.date <- seq(from=some.dates[1],to=some.dates[2],by=7)##fecha sumando siete dias
sequence.date
```
Funcion que genera fecha a partir del mes, dia y año
```{r}
mdy=function(m,d,y){
  d.char=as.character(d);d.char[d<10]=paste("0",d.char[d<10],sep="")
  m.char= as.character(m);m.char[m<10]=paste("0",m.char[m<10],sep="")
  y.char=as.character(y)
  return(as.Date(paste(m.char,d.char,y.char,sep="/"),"%m/%d/%Y"))
}
mdy(c(12,6),5,c(1975,1976))
```

Podemos convertir las fechas usando format() o weekdays

```{r}
format(sequence.date,"%b")
weekdays(sequence.date)
```

En el caso anterior no hemos creado ningún objeto:
```{r}
Months <- months(sequence.date)
Months
##en sequence.date las 4 primeras cifras son el año, podemos extraerlas
Year <- substr(as.POSIXct(sequence.date),1,4)
substr(sequence.date,1,4)
strftime(sequence.date,"%Y")##más rápido
```
Fechas en Español, buscar en la ?Sys.setlocale para ver que nomenclatura tiene segun el sistema operativo.
```{r}
Sys.setlocale("LC_TIME","Spanish")
weekdays(some.dates)
```


####Symbolic expressions in R

Y= B0+B1*X1+B2*X2+B3*X3+error

es una regresión lineal la expresion es:
```{}
fit <- lm(y~x1+x2+x3.data=df)
fit <- lm(y~x1+I(x2+x3),data=df)##regression con x1 y x2+x3
```

Para variables categóricas posibles interacciones entre X1 y x2 se obtienene usando x1:x2.

Ejemplo:
```{r}
set.seed(123)
df <- data.frame(Y=rnorm(50),X1=as.factor(sample(LETTERS[1:4],size=50,replace=TRUE)),X2=as.factor(sample(1:3,size=50,replace=TRUE)))
tail(df)
```

el modelo por defecto:

```{r}
reg <- lm(Y~X1+X2,data=df)
reg
model.matrix(reg)[45:50,]##pasamos a dummies las dos variables son categóricas
```

Este modelo tiene 6 variables explicatorias, ahora añadimos x1:x2 al modelo:

```{r}
reg <- lm(Y~X1+X2+X1:X2,data=df)
model.matrix(reg)[45:50,]
```
Es igual que:
```{r}
reg <- lm(Y~X1*X2,data=df)
model.matrix(reg)[45:50,]
reg <- lm(Y~X1:X2,data=df)
model.matrix(reg)[45:50,]
ncol(model.matrix(reg))
```

Es posible usar %in%

```{r}
reg <- lm(Y~X1+X2%in%X1,data=df)
model.matrix(reg)[45:50,]
```
las interacciones son {A,B,C,D}x{2,3} 12 variables explicatorias.

Una fórmula es un string es possible usar:
```{r}
stringformula <- paste("Y~",paste(names(df)[2:3],collapse = "+"))
stringformula
fit <- lm(formula=stringformula,data=df)
fit
```


####BASICS R LANGUAGE

```{R}
factorial
gamma
var
```

```{r}
x <- 0:1
x
sum((x-mean(x))^2)
var(x)
x <- c(1,4,6,6,10,5)
mean(x)
m <- matrix(x,3,2)
m
mean(m)
```

Para calcular medias por columna o por filas, en una matriz:

```{r}
apply(m,1,mean)#cada fila
apply(m,2,mean)#cada columna
apply(m,2,cumsum)##suma acumulada por columna
```

Podemos quereer las medias de un factor:

```{r}
sex <- c("H","F","F","H","H","H")
base <- data.frame(x,sex)
base
```
Queremos saber la media de x por sexo:

```{r}
tapply(x,sex,mean)
```

```{r}
tapply(x,sex,sum)
rowsum(x,sex)
```

Segunda categórica:
```{r}
base$hair <- c("Black","Brown","Black","Black","Brown","Blonde")
table(base$sex,base$hair)
addmargins(table(base$sex,base$hair))##incluye las sumas por fila y por columna
```

####GRÁFICOS  

```{r}
f <- function(x,p,d){
  s <- sum(p*x/(1+d)^(1:length(x)))
  return(s)
}
f(x=c(100,200,100),p=c(.4,.5,.3),d=.05)
f(c(100,200,100),c(.4,.5,.3),.05)##no es necesario escribir el nombre, los considera en el orden de la fórmula
```

Vector con la gente viva en la edad x.
```{r}
library(CASdatasets)
#alive <- TV8890$Lx
```

trunc nos da por décadas
```{R}
d <- table(trunc(stormmax$Yr/10)*10)[-1]
barplot(d)
```

Interaction.plot clasificamos los años por década, cada entrada queda clasidicada en una década. que lo agrupe por Region y por década y me de la media de Wmax.
```{r}
attach(stormmax)
decade <- trunc(Yr/10)*10
stormmax$decade <- decade
head(stormmax)
pruebaagg <- aggregate(stormmax$Wmax,by=list(Region,decade),mean)
head(pruebaagg[order(-pruebaagg$x),])
interaction.plot(decade,Region,Wmax,type="b",pch=1:5)  
```

###Control Flow

Queremos listar todos los csv:
```{r}
listdf <- list()
listcsv <- dir(pattern = "*.csv")
listcsv
for(filename in listcsv){ listdf[filename] <- read.csv(filename)}
```
Abrimos todos los ficheros csv en una lista:
```{r}
listdf <- lapply(dir(pattern = "*.csv"), read.csv)
listdf[[1]]
```

```{r}
set.seed(1)
u <- runif(1)
if(u>.5) {("greater than 50%")} else {("smaller than 50%")}
ifelse(u>.5,("greater than 50%"),("smaller than 50%"))
u
```
The main dierence is that ifelse() is vectorizable, but not if().
Ifelse te da el resultado para más de un valor, if solo del primero.
```{r}
u <- runif(3)
if(u>.5) {print("greater than 50%")} else {("smaller than 50%")}
ifelse(u>.5,("greater than 50%"),("smaller than 50%"))
u

```

###Funciones propias en R

$\sum_{i=1}^{n} \frac{p_i*x_i}{(1+d_i)^i}$

El sumatorio de p*x dividido entre (1+d)^i

```{r}
f <- function(x,p,d){
  s <- sum(p*x/(1+d)^(1:length(x)))
  return(s)
}
f(x=c(100,200,100),p=c(.4,.5,.3),d=.05)

```

La funcion qnorm computa quantiles para un N(0,1)

```{r}
qnorm(.95)
qnorm(.95,1,2)
```

La funcion de densidad de la Normal, es una integral desde t a infinito.

```{r}
f <- function(x,m=0,s=1){
 H<-function(t) 1-pnorm(t,m,s)#inversa de la normal, coge el area desde t a infinito.
 integral<-integrate(H,lower=x,upper=Inf)$value
 res<-H(x)/integral
 return(res)
 }
```

X no es un vector
```{r}
f(x <- 0:1)
```
Si queremos vectorizarlo
```{r}
Vectorize(f)(x)
```
Me devuelve la densidad donde x=0 y donde x=1

```{r}
y <- sapply(x,"f")
y
```

Bivariate Gaussian Density

```{r}
binorm <- function(x1,x2,r=0){
 exp(-(x1^2+x2^2-2*r*x1*x2)/(2*(1-r^2)))/(2*pi*sqrt(1-r^2))
}
u <- seq(-2,2)
u
binorm(u,u)
outer(u,u,binorm)
```

```{r}
Vectorize (f)(u)
```


###Funciones en contexto de Seguros de Vida

```{r}
head(tablasgkfm95)
GKFlx <- tablasgkfm95$GKF_95_px
death <- -diff(GKFlx)
head(death)
```