---
title: "Actuarial Science R - chapter 1"
author: "Montse Figueiro"
date: "19 de enero de 2017"
output: md_document
---

```{r setup, include=FALSE}
knitr::opts_chunk$set(echo = TRUE)
```

###Dataset CASdatasets


install.packages("CASdatasets", repos = "http://cas.uqam.ca/pub/R/", type="source")
```{r}
library(xts)
library(sp)
library(zoo)
library(CASdatasets)
data("asiacomrisk")
```

Las distribuciones de N y Xi son desconocidas pero se pueden estimar utilizando ejemplos. Consideramos 200 ejemplos de importes de siniestro.

```{r}
set.seed(1)
X <- rexp(200,rate=1/100)
head(X)
summary(X)
rate <- 1/100
mean <- 1/rate
```
Tenemos 200 importes que van desde 0.399 hasta 584

Vamos a olvidarnos de como hemos generado esos valores. Queremos estimar la distribución de Xi. Una distribución standar para perdidas es Gamma (\( \beta \ B \)	,\( \gamma \ \Gamma \)	)

```{r}
f <- function(x) log(x)-digamma(x)-log(mean(X))+mean(log(X))
alpha <- uniroot(f,c(1e-8,1e8))$root
beta <- alpha/mean(X)
alpha
beta
```

###Comandos en R
```{r}
T <- 10
r <- .05
(1+r)^(-T)
(1+r)^(-T);(1+r/2)^(-T)
```
####Vectors and Matrices

La esperanza de vida de una persona con edad x llegue a la edad x+k:

 $\sum_{k=1}^{\infty} k_p_x$
 
```{r}
life.exp <- function(x){sum(p[1:nrow(p),x])}
```

####R packages

Are called libraries in C/C++ and classes in Java.

Packages por defecto:
```{}
getOption("defaultPackages")
(.packages(all.available = TRUE))
install.packages("quantreg",dependencies = TRUE)
```
dependences true porque ese paquete puede tener funciones que vengan de otros paquetes.

```{r}
library(quantreg)
library(stats4)
library(VGAM)
```
Si está en funcionamiento VGAM y queremos usar la funcion coef() del paquete stats4, o salimos de VGAM o seleccionamos dentro de stats4::coef

````{}
detach(package:VGAM,unload=TRUE)
stats4::coef()
```

Otra dificultad es encontrar que paquete es apropiado. Por ejemplo tenemos este problema jerárquico:

Yi= Beta1*Xi+Lamda0+Lambda1*Zj(i)+uj(i)+Error(i)

Los lambda son los componentes aleatorios

Cada i es una observación (compañia, region, tipo de coche, etc..), muchos paquetes pueden lidear con este problema, generalmente nlme o lme4. Incluso plm. No lineal mixed-effect modelos.

```{}
reg <- lme(fixed=Y~X,random=~X|Z,method='ML')
reg <- lmer(Y~X+Z+(1|Z),method='ML')
```
lme devuelve p-values mientras lmer no. La sintaxis y el resultado son diferentes.

####Diferencia entre clases S3 y S4

S3 funciones fueron creadas con una version vieja de R(S), S4 fueron creados con una versión más reciente. Por ejemplo lm, glm y gam son S3.
lmer y VGAM son S4.

Por ejemplo en un caso de health insurance, donde tenemos características de unos individuos. Es posible definir un objeto personal que contendrá toda la información importante.

S3
```{r}
person3 <-  function(name,age,weight,height){
c <-list(name=name,age=age,weight=weight,height=height)
class(c)<-"person3"
return(c)}
```
Para crear una persona:
```{r}
JohnDoe<- person3(name="John",age=28,weight=76,height=182)
JohnDoe$age
```
[1]28

Es posible definir una funcion por ejemplo BMI(Body Mass Index) con person3:
```{r}
BMI3<-function(object,...){return(object$weight*1e4/object$height^2)}
BMI3(JohnDoe)
```

lm está en S3 class:

```{r}
reg3 <- lm(dist~speed,data=cars)
reg3$coefficients
coef(reg3)
plot(reg3)
```

Versión S4:
```{r}
setClass("person4",representation(name="character",age="numeric",weight="numeric",height="numeric"))
jon <- new("person4",name="Jon",age=28,weight=76,height=182)
maria <- new("person4",name="Maria",age=28,weight=76,height=182)
```

Los atributos los vemos con @ no con $

```{r}
jon@name
summary(jon)
summary(JohnDoe)
```
Ahora se pueden definir funciones,primero definimos el método:
```{r}
setGeneric("BMI4",function(object,separator)return(standardGeneric("BMI4")))
setMethod("BMI4","person4",function(object){return(object@weight*1e4/object@height^2)})
BMI4(jon)
BMI4(maria)
```

Los objetos VGAM están en la clase S4

```{r}
library(VGAM)
reg4 <- vglm(dist~speed,data=cars,family=gaussianff)
reg4@coefficients
coefficients(reg4)
```

#####R Codes and Efficiency

Utilizaremos funciones de R para calcular el tiempo de ejecución system.time

```{}
n <- 1000
A <- matrix(seq(1,n^2),n,n)
B <- matrix(seq(1,n^2),n,n)
system.time(A%*%B)
system.time(solve(A%*%B))

library(benchmark)
benchmark(A*B,A%*%B,replications(1))[,c(1,3,4)]

library(microbenchmark)
microbenchmark(A*B,A%*%B,times=10)
```

lleva casi un segundo hacer esta operación

####Importing and Creating Objects and Datasets in R

Creamos el objeto:

```{r}
x <- exp(1)
x ##es el valor de e
class(x)
1/0
.Machine$double.xmax ##El máximo numero antes de infinito
2e+307<Inf
2e+308<Inf
0/0
```
TRUE puede ser T, vamos a intentar usar TRUE para dejar T como posible variable. La lista de todos los objetos en R
```{r}
ls()
y <- x+1
x <- pi
y
```
Los nombres de los objetos no pueden empezar por número. x2,x_2 pero no 2x
Los objetos que creamos se pueden guardar en el directorio de trabajo .RData

```{r}
find("x") ##el espacio de trabajo es solo un ambiente de R
find("pi")##pueden estar localizados en diferentes lugares
search()
```

####More Complex Objects in R: From Vectors to Lists

#####Vectors in R

Es la forma más habitual de definir un valor en R, es el objeto más simple.

```{r}
x <- c(-1,0,2)
x
y <- c(0,2^x)
y
u <- 1:50
u
c(NULL,x)##Hay un simbolo nulo en R
```
Puede necesitar crear un objeto usado en un bucle
```{r}
x <- NULL
for(i in 1:10){x <- c(x,max(sin(u[1:i])))}
x
```
Creamos una secuencia:

```{r}
seq(from=0,to=1,by=.1)
seq(5,2,-1)
seq(5,2,length=9)
```
Replicamos elementos:
```{r}
rep(c(1,2,6),3)
rep(c(1,2,6),each=3)
```
Sort function:

```{r}
x <- c(-1,0,2)
sort(x,decreasing=TRUE)
x ##no hemos cambiado el vector original
x <- sort(x,decreasing=TRUE)##hemos reasignado el vector
names(x) <- c("A","B","C")
x
x[c(3,2)]
x[c("C","B")]
x[names(x)%in%c("C","B")]
```
Generar variables entre 0,1 aleatorias con runif:
```{r}
set.seed(1)
U <- runif(20)
U
U[1:4]
options(digits = 5)##decimales que quiero
U[1:4]
```

Si tenemos vectores de diferentes tamaños y sumamos:
```{r}
x <- c(100,200,400,500,600,700)
y <- c(1,2,3)
x+y
y <- c(1,2,3,4)
x+y
```
```{r}
age <- seq(0,90,by=10)
length(age) <- 12
age ##rellena con NA los últimos dos números de la secuencia
```

```{r}
U[U>.8]
U[(U>.4)&(U<.5)]##devuelve los valores que cumplen
(U>.4)&(U<.5)##devuelve verdadero falso
U[(U>.4)&(U<.45)]##devuelve numeric(0) si no hay coincidencias
length(U[(U>0.4)&(U<.45)])##número de casos que cumplen condiciones
which((U>.4)&(U<.6))##posicion de los números que cumplen las dos condiciones
which(!((U>.4)&(U<.6)))##No cumplen ninguna e las dos condiciones
which((U<=.4)|(U>.6))##cumplen una u otra
y
y==2##devuelve verdadero o falso
all.equal((3/10-1/10),(7/10-5/10))##true
sqrt(2)^2==2##false
```
Si creamos vectores con diferentes tipos de datos, R intenta volverlos de un mismo tipo:
```{r}
x <- c(1:5,"yes")
x
y <- c(TRUE,TRUE,TRUE,FALSE)
y
y+2
```

####Matrices and Array

```{r}
M <- matrix(U,nrow = 5,ncol=4)
M
dim(M)
##cambiamos los atributos de la matriz a 5 columnas y 4 filas
attributes(M)$dim=c(4,5)
M
```
Filas en ñas que los valores de la última columna son mayores 0.8:

```{r}
M[M[,5]>.8,]
```
columnas en las que en la última fila el valor sea mayor de 0.8
```{r}
M[,M[4,]>0.8]##devuelve los valores de la primera columna
```
SWEEP aplica una función a cada una de las filas MARGIN=1 o a las columnas MARGIN=2
```{r}
sweep(M,MARGIN=1,STATS=1:nrow(M),FUN="+")
```
Las matrices son como los vectores con elementos del mismo tipo siempre.
```{r}
M <- matrix(seq(1,8),nrow=4,ncol=3,byrow=FALSE)
M##nos da una warning de que el tamaño 8 es no multiple del numero de filas
M+c(10,20,30,40,50)
```
RBIND and CBIND para concatenar filas o columnas
```{r}
A <- matrix(0,3,6)
B <- matrix(1,2,6)
C <- rbind(B,A,B)
C
```
para rbind tienen el mismo número de columnas, para cbind el mismo de filas.

La matriz puede ser vista en dos dimensiones con un array
```{r}
A <- array(1:36,c(3,6,2))
A
```
####Lists

Podemos tener una variedad de objetos dentro de una lista:
```{r}
stored <- list(submatrix=M,sequenceu=U,x)
stored
names(stored)
stored$submatrix
stored[[3]]
```
Muchas funciones de R nos dan los resultados en listas:
```{r}
f <- function(x){return(x*(1-x))}
optim.f <- optimize(f,interval=c(0,1),maximum=TRUE)
names(optim.f)
optim.f$maximum
```

